【裁判字號】    91,訴,836
【裁判日期】    920226
【裁判案由】    綜合所得稅
【裁判全文】
臺北高等行政法院判決                              九十一年度訴字第八三六號
                              .
    原      告  甲○○
    被      告  財政部臺北市國稅局
    代  表  人  張盛和（局長）
    訴訟代理人  乙○○
右當事人間因綜合所得稅事件，原告不服財政部中華民國九十一年一月十四日台財訴
字第○九○○○四三四九八號訴願決定，提起行政訴訟，本院判決如左：
    主  文
原告之訴駁回。
訴訟費用由原告負擔。
    事  實
一、事實概要：原告民國八十三年度綜合所得稅結算申報，經財政部台灣省北區國稅
    局中壢稽徵所查核調整原告執業之蘇氏建築師事務所執行業務所得為新台幣（下
    同）三、一三七、一三四元，並通報被告併課核定綜合所得總額為五、一八三、
    七九二元，淨額為四、六二六、七九二元，應補稅額八八Ｏ、三三四元。原告就
    執行業務所得乙項，申請復查，經被告以九十年二月二十一日財北國稅法字第九
    ＯＯＯ五五ＯＯ復查決定准予核減執行業務所得三Ｏ八、一Ｏ八元，變更核定綜
    合所得總額為四、八七五、六八四元，淨額為四、三一八、六八四元，應補稅額
    七五七、Ｏ九一元，另就應補稅額加計行政救濟利息一三八、八七一元。原告對
    加計行政救濟利息一三八、八七一元部分不服，申經被告復查結果，未獲變更，
    提起訴願亦遭決定駁回，遂提起行政訴訟。
二、兩造聲明：
  (一)原告聲明：原處分及訴願決定均撤銷，並退還加計之利息一三八、八七一元。
  (二)被告聲明：駁回原告之訴。
三、兩造之爭點：行政救濟期間加計利息之不利益是否應由原告負擔？
  (一)原告主張之理由：
    1.所謂「行政救濟加計利息」，其立法原意，應係為防止納稅義務人，假借申請
      復查而故意延緩繳納稅款所設，查本件經原告申請復查而追認三○八、一○八
      元，恢復為原告申報額八○一、四六六元，顯示原告申請復查，確屬事實，絕
      無故意延緩繳納稅款之意圖，更無被告所稱延緩繳納稅款之期間利益可言。
    2.自本件補繳稅額應繳納期間屆滿之次日（八十七年四月十六日）起，至填發補
      稅款通知書之日（九十年二月十七日）止，共計一、○三八天。查該期間為被
      告作業期間，且被告未依稅捐稽徵法第三十五條第四款規定：「應於接到申請
      書後，兩個月內復查決定，並作成決定書，通知納稅義務人。」強行將該利息
      加諸於原告，顯然違法。
    3.本件經被告於九十年二月十七日核定通知原告補繳稅款七五七、○九一元，原
      告於期限內如數繳清，故補繳日期應為九十年二月十七日，不應再加計利息。
  (二)被告主張之理由：
    1.本件原告八十三年度綜合所得稅結算申報，經被告核定綜合所得總額為五、一
      八三、七九二元，淨額為四、六二六、七九二元，應補稅額八八Ｏ、三三四元
      （繳納期間自八十七年四月六日至同年四月十五日止），嗣原告就蘇氏建築師
      事務所執行業務所得乙項，申經復查結果，經被告於九十年二月二十一日財北
      國稅法字第九ＯＯＯ五五ＯＯ號函作成復查決定准予核減執行業務所得三Ｏ八
      、一Ｏ八元，變更核定綜合所得總額為四、八七五、六八四元，淨額為四、三
      一八、六八四元，應補稅額七五七、Ｏ九一元，並就復查決定應補徵稅額七五
      七、Ｏ九一元依稅捐稽徵法第三十五條第四項、第五項、第三十八條第三項及
      同法施行細則第十二條規定，自該項補繳稅款原應繳納期間屆滿（八十七年四
      月十五日）之次日起（即八十七年四月十六日），至填發補繳稅款繳納通知書
      之日（九十年二月十七日）止，按原應繳納稅款期間屆滿之日郵政儲金匯業局
      之一年期定期存款利率（百分之六‧四五），按日（八十七年四月十六日至九
      十年二月十七日，計一、Ｏ三八天）加計利息一三八、八七一元（757,091×
      1,038/365 ×6.45%=138,871）。
    2.查稅捐稽徵法第三十五條第四項雖已規定稅捐稽徵機關對有關復查之申請，應
      於接到申請書後二個月內復查決定，並作成決定書，通知納稅義務人。惟同條
      亦規定前項期間屆滿後，稅捐稽徵機關仍未作成決定者，納稅義務人得逕行提
      起訴願以資救濟，本件原告因申請復查經享有延緩繳納稅捐之期間利益，基於
      公允原則，理應負擔緩繳稅款期間之利息，要不因復查法定期間而生影響，是
      原核定於復查決定後十日內，填發補繳稅款繳納通知書，通知納稅義務人繳納
      ，並自該項補繳稅款原應繳納期間屆滿之次日（八十七年四月十六日）起，至
      填發補繳稅款繳納通知書之日（九十年二月十七日）止，按補繳稅額，依原應
      繳納稅款期間屆滿之日郵政儲金匯業局之一年期定期存款利率，按日加計利息
      ，並無違誤，被告復查決定否准變更，亦無不當。
    理  由
一、按「稅捐稽徵機關對有關復查之申請，應於接到申請書後二個月內復查決定，並
    作成決定書，通知納稅義務人。」「前項期間屆滿後，稅捐稽徵機關仍未作成決
    定者，納稅義務人得逕行提起訴願。」「經依復查、訴願或行政訴訟程序終結決
    定或判決，應補繳稅款者，稅捐稽徵機關應於復查決定，或接到訴願決定書，或
    行政法院判決書正本後十日內，填發補繳稅款繳納通知書，通知納稅義務人繳納
    ，並自該項補繳稅款原應繳納期間屆滿之次日起，至填發補繳稅款繳納通知書之
    日止，按補繳稅額，依原應繳納稅款期間屆滿之日郵政儲金匯業局之一年期定期
    存款利率，按日加計利息，一併徵收。」「納稅義務人未繳納稅款而申請復查，
    稅捐稽徵機關於復查決定通知納稅義務人時，應就復查決定之應納稅額，依本法
    第三十八條第三項後段規定加計利息填發繳款書，一併通知納稅義務人繳納。」
    分別為稅捐稽徵法第三十五條第四項、第五項、第三十八條第三項及同法施行細
    則第十二條所明定。
二、原告八十三年度綜合所得稅結算申報，經申請復查結果，被告以九十年二月二十
    一日財北國稅法字第九ＯＯＯ五五ＯＯ號復查決定准予核減執行業務所得三Ｏ八
    、一Ｏ八元，變更核定綜合所得總額為四、八七五、六八四元，淨額為四、三一
    八、六八四元，應補稅額七五七、Ｏ九一元確定之事實，為兩造所不爭執，應堪
    認定。兩造爭點所在為行政救濟期間加計利息之不利益是否應由原告負擔？
三、原告主張被告未依稅捐稽徵法第三十五條第四項規定於二個月內作成復查決定，
    且其復查後獲追認三○八、一○八元，並無故意延緩繳納稅款之意圖，不應加計
    行政救濟期間之利息云云。惟稅捐稽徵法第三十五條第四項固規定，稅捐稽徵機
    關應於接到復查申請書後二月內為復查決定，並作成決定書，惟此係訓示規定，
    稅捐稽徵機關未於期間內作成決定，依同條第五項規定，納稅義務人僅得逕行提
    起訴願，期間屆滿後作成之復查決定仍有效力，依稅捐稽徵法第三十八條第三項
    規定亦應加計利息。又加計利息，係因申請復查享有暫免繳納稅款之利益，基於
    公平原則，稅捐稽徵法第三十八條乃規定凡經復查決定行政救濟確定後，其應退
    或應補之稅款均應加計利息，不因復查決定之期間而有影響。本件原告未繳納稅
    款而依稅捐稽徵法第三十五條規定申請復查，其因申請復查享有延緩繳納稅款之
    期間利益（利息收益），依法自應加計行政救濟期間之利息，與應於二個月內作
    成復查決定，逾期納稅義務人得逕行提起訴願無關，原告主張均無可採。
四、從而被告就復查決定應補徵稅額七五七、Ｏ九一元，自該款原應繳納期間屆滿（
    八十七年四月十五日）之次日（八十七年四月十六日）起，至填發補繳稅款繳納
    通知書之日（九十年二月十七日）止，按原應繳納稅款期間屆滿之日郵政儲金匯
    業局之一年期定期存款利率百分之六‧四五，加計利息計一三八、八七一元，並
    無違誤，訴願決定予以維持，亦無不合。原告請求撤銷原處分及訴願決定，並退
    還加計之利息一三八、八七一元，為無理由，應予駁回。
五、據上論結，本件原告之訴為無理由，爰依行政訴訟法第九十八條第三項前段，判
    決如主文。
中    華    民    國    九十二      年      二        月    二十六      日
                 臺 北 高 等 行 政 法 院   第 四 庭
                                審 判 長 法  官  鄭 忠 仁
                                         法  官  林 育 如
                                         法  官  楊 莉 莉
右為正本係照原本作成。
如不服本判決，應於送達後二十日內，向本院提出上訴狀並表明上訴理由，如於本判
決宣示後送達前提起上訴者，應於判決送達後二十日內補提上訴理由書（須按他造人
數附繕本）。
中    華    民    國    九十二      年      二        月    二十六      日
                                         書記官  王 俊 權


司法院資訊處製作；財團法人民間司法改革基金會備份。
